【裁判字號】    99,抗,1422
【裁判日期】    991006
【裁判案由】    假扣押
【裁判全文】
臺灣高等法院民事裁定  99年度抗字第1422號
抗  告  人  張珮筠
上列抗告人因與相對人張秋雲等間請求假扣押事件，對於中華民
國99年8月19日臺灣新竹地方法院99年度事聲字第34號裁定提起
抗告，本院裁定如下：
    主       文
抗告駁回。
抗告費用新臺幣壹仟元由抗告人負擔。
    理       由
一、按「關於假扣押聲請之裁定，得為抗告。抗告法院為裁定前
    ，應使債權人及債務人有陳述意見之機會」，民事訴訟法第
    528條第1、2項定有明文。該規定之立法意旨乃為保障債權
    人及債務人之程序權，使法院能正確判斷原裁定當否。查抗
    告人聲請本件假扣押，經原法院99年度司裁全字第273號裁
    定（下稱原假扣押裁定）准許後，抗告人即持以聲請執行，
    相對人等收受該裁定後不服，聲明異議，經原法院將原假扣
    押裁定廢棄，並駁回抗告人假扣押之聲請，抗告人不服提起
    抗告，於抗告審理程序中，本院通知相對人等陳述意見，有
    本院民國99年9月15日通知、送達證書附卷可稽（見本院卷
    第14-16頁），是已賦予雙方陳述意見之機會，先予敘明。
二、次按「債權人就金錢請求或得易為金錢請求之請求，欲保全
    強制執行者，得聲請假扣押」、「假扣押，非有日後不能強
    制執行或甚難執行之虞者，不得為之」，民事訴訟法第 522
    條第1項及第523條第1項分別定有明文。「請求及假扣押之
    原因，應釋明之。前項釋明如有不足，而債權人陳明願供擔
    保或法院認為適當者，法院得定相當之擔保，命供擔保後為
    假扣押」，民事訴訟法第526條第1、2項亦定有明定。所謂
    釋明者，為當事人提出之證據未能使法院達於確信之程度，
    僅在使法院得薄弱之心證，信其事實上之主張大概為如此者
    即可。又「釋明事實上之主張者，得用可使法院信其主張為
    真實之一切證據。但依證據之性質不能即時調查者，不在此
    限」，民事訴訟法第284條定有明文。而所謂假扣押之原因
    ，即債務人有日後不能強制執行或甚難執行之虞或應在外國
    為強制執行者是也。諸如債務人浪費財產、增加負擔、或就
    其財產為不利益之處分，將達於無資力之狀態、或移住遠地
    、逃匿無蹤或隱匿財產等情形均屬之。申言之，債權人就假
    扣押之原因，依法有釋明之義務，亦即需提出可使法院信其
    主張為真實之證據，必待釋明有所不足，而債權人陳明願供
    擔保後，始得准為假扣押，若債權人未釋明假扣押之原因，
    即不符假扣押之要件。
三、本件抗告人聲請及抗告意旨略以：相對人等向伊承租伊所有
    坐落新竹市○○路394號之房屋（下稱系爭房屋）經營早餐
    店，於系爭房屋內使用微波爐、冷氣機等高耗電電器，致系
    爭房屋電源配線於98年3月31日下午1時30分短路而發生火災
    ，並延燒至鄰近之同路段394-1及394號房屋，使伊因而支出
    系爭房屋修繕費用新臺幣1,072,800元，且日後將遭延燒房
    屋屋主求償。頃聞相對人等為脫免求償，將財產隱匿，並另
    覓他處經營早餐店，添置生財器具而有相當消費，其等有所
    營收前，資力必減少，又相對人張秋雲雖設籍於新竹市○○
    路○段385巷9號2樓，惟其早已搬離，現住址不詳，其聲明異
    議時仍以上開地址為其住居所，難謂無隱匿之意圖，是相對
    人等已將財產處分隱匿，對伊債權日後恐有不能執行或甚難
    執行之虞，已符合假扣押之原因，可認伊就本件假扣押之原
    因已釋明，縱釋明仍有不足，伊願供擔保補釋明之不足，為
    此求予廢棄原裁定，駁回相對人等於原法院之異議云云。
四、經查，抗告人聲請對相對人等之財產假扣押，雖提出臺灣新
    竹地方法院檢察署檢察官不起訴處分書1件、估價單3紙（均
    為影本）為釋明（見原法院司裁全字第273號卷第6-10頁）
    ，惟前開證據至多僅能釋明其本案之請求。就假扣押之原因
    即日後有不能或甚難強制執行之虞，抗告人僅稱頃聞相對人
    等為脫免求償，將財產隱匿，因另覓早餐店及添置生財器具
    致資力減少，張秋雲已搬離設籍地，卻仍以戶籍地為住所地
    ，難謂無隱匿之意圖，伊之債權日後恐有不能執行或甚難執
    行之虞云云，並有聲請抗告狀可參（見原法院事聲字卷第5
    頁）。惟查，系爭房屋因火災而須修繕，無法營業，相對人
    另覓其他處所繼續經營早餐店，與常情無違；相對人之營業
    設備因火災毀損而須添購，為營業所須之費用支出，難謂其
    等有浪費財產、增加負擔或就其財產為不利益處分之情事。
    又相對人張秋雲既設籍於新竹市○○路○段243巷10號，其以
    該址為聲明異議狀記載之住居所，並無不當，至於戶籍地與
    實際居所不一者，所在多有，尚難據此認定相對人張秋雲即
    有移住遠地、逃匿無蹤或隱匿財產等有日後不能強制執行或
    甚難執行之虞之假扣押原因。抗告人既未提出任何能即時調
    查之證據以釋明相對人等有何浪費財產、增加負擔或就其財
    產為不利益之處分，將達無資力之狀態、或移住遠地、逃匿
    無蹤或隱匿財產等有日後不能強制執行或甚難執行之虞之假
    扣押原因，自無從以供擔保補釋明之不足，則其假扣押聲請
    即不應准許。原假扣押裁定未詳為審酌，逕認抗告人已釋明
    請求及假扣押原因，並陳明願供擔保以補釋明之不足，而准
    許抗告人假扣押之聲請，依法即有未合。原裁定廢棄原假扣
    押裁定，駁回抗告人於原法院之聲請，經核並無違誤，抗告
    意旨指摘原裁定不當，求予廢棄，為無理由，應予駁回，爰
    裁定如主文。
中    華    民    國    99    年    10    月    6     日
                    民事第十七庭
                        審判長法  官  湯美玉
                              法  官  李慈惠
                              法  官  丁蓓蓓
正本係照原本作成。
不得再抗告。
中    華    民    國    99    年    10    月    6     日
                              書記官  陳思云

司法院資訊處製作；財團法人民間司法改革基金會備份。
